---
title: "Statistical Data Analysis 2020/2021"
author: "Emilia Wisnios"
subtitle: "Lab2"
output:   
  html_document:
    keep_md: true
email: e.wisnios@student.uw.edu.pl
---


# ZADANIE 1

Ustaw $n$: 
```{r}
n <- sample(100:5000, 1)
n
```

Wylosuj n obserwacji:
```{r}
x <- rnorm(n,10,1)
```

Oblicz srednia $m$:
```{r}
srednia = sum(x)/n
```

Estymator wariancji nieobciazony:
```{r}
EWN <- (1/(n-1))*sum((x-srednia)^2)
```
Estymator wariancji obciazony:
```{r}
EWO <- (1/(n))*sum((x-srednia)^2)
```
Odchylenie std na podstawie estymatora wariancji obciazonego:
```{r}
ENWOS = sqrt(EWO)
SD2 <- sqrt(EWN)
```

```{r}
print(c("estymator nieobciazony:", EWN))
print(c("estymator obciazony:", EWO))
print(c("estymator sd:", ENWOS))
print(c("var():", var(x)))
print(c("sd", sd(x)))
print(c("sd_nieob", SD2))
```

# ZADANIE 2

Ustaw odchylenie std:
```{r}
std = 0.5
```
Wylosuj 5000 obs z rozkladu normalnego:
```{r}
n=5000
x <- rnorm(n, 0, std)
```
Przeksztalc wektor do postaci macierzy 10 x 500:
```{r}
m <- matrix(x, 10, 500)
```
Wyestymuj dla kazdej kolumny nieobciazony estymator wariancji:
```{r}
S <- apply(m, 2, var)
```
Oblicz obciazony estymator wariancji:
```{r}
S1 <- ((n-1)/n) * S
```
Oblicz trzeci estymator wariancji:
```{r}
S2 <- ((n-1)/(n+1)) * S
```
Oblicz obciazenie dla estymatorow wariancji:
<br>
$\mathbb{E}(\theta_n) - \theta$
<br>
$\mathbb{E}(\theta_n)$ = mean(S)
<br>
$\theta$ -- sd^2 (chcielismy miec taka wariancje)
```{r}
b_S=mean(S)-std^2
b_S1=mean(S1)-std^2
b_S2=mean(S2)-std^2

print(c("b_S:", b_S ))
print(c("b_S1:", b_S1 ))
print(c("b_S2:", b_S2 ))
```

Oblicz rmse dla trzech estymatorow wariancji:
```{r}
RMSE_S=sqrt(1/n*sum((S-std^2)^2))
RMSE_S1=sqrt(1/n*sum((S1-std^2)^2))
RMSE_S2=sqrt(1/n*sum((S2-std^2)^2))


print(c("RMSE_S:", RMSE_S ))
print(c("RMSE_S1:", RMSE_S1 ))
print(c("RMSE_S2:", RMSE_S2 ))
```


